最高法院刑事判決　　　　　　　　　　　　　　　八十六年度台上字第三一二六號
　　上訴人　甲○○
右上訴人因煙毒等罪案件，不服台灣高等法院中華民國八十五年六月二十九日第二審
判決（八十五年度上訴字第一六三一號，起訴案號：台灣桃園地方法院檢察署八十四
年度偵字第一六四三號），提起上訴，本院判決如左：
    主  文
原判決關於行賄罪刑部分撤銷。
甲○○對於依據法令從事公務之人員，關於違背職務之行為，行求賄賂，處有期徒刑
壹年，褫奪公權壹年，新台幣拾玖萬肆仟捌佰元沒收。
其他上訴駁回。
    理  由
一關於撤銷改判部分：
本件原判決認定上訴人甲○○於民國八十四年一月十七日凌晨一時許，與王敏鈺（已
判刑確定），在桃園縣桃園市○○路三三九號喜悅賓館二○八室內吸用化學合成麻醉
藥品安非他命及施用毒品海洛因，為桃園縣警察局桃園分局警員葉世鄰等人查獲。上
訴人為免被移送法辦，竟對於依據法令從事公務之警員葉世鄰表示願交付身上所有現
款新台幣（下同）十九萬四千八百元，請求葉世鄰違背職務不要追究其與王敏鈺之刑
責，但為葉世鄰所拒，並扣得行賄之款項十九萬四千八百元。嗣上訴人於警訊中自白
行賄之犯行等情。係以上開事實，業據上訴人於警訊中自白不諱，核與證人即警員葉
世鄰、廖朝弘、義警黎忠銘、楊金鐘證述情節相符，並有扣案之行賄款項十九萬四千
八百元在卷可證。上訴人行賄犯行，足堪認定，為其所憑之證據及認定之理由。而以
質之證人王敏鈺、廖朝弘均供證：葉世鄰曾對上訴人大聲說你不要把我看貶了等語在
卷，如葉世鄰主動要求賄賂，其何以當眾大聲指摘上訴人﹖是上訴人所辯，係葉世鄰
要求賄賂之語，有違常情，不足採信，於理由內詳予指駁。併說明貪污治罪條例第十
條第一項、第二項為刑法第一百二十二條第三項之特別法，核上訴人所為，係犯貪污
治罪條例第十條第一項、第二項之罪，檢察官起訴法條尚有未合，應予變更。因而撤
銷第一審之不當判決，改判仍論上訴人以對於依據法令從事公務之人員，關於違背職
務之行為，行求賄賂罪，審酌上訴人犯罪之動機、目的及犯罪後之態度等一切情狀，
量處有期徒刑一年六月，褫奪公權三年，又以扣案之十九萬四千八百元為上訴人所有
供犯罪所用之物，併予宣告沒收，固非無見。惟依行為時法犯行賄罪在偵查中自白者
，減輕其刑，貪污治罪條例第十條第三項定有明文。此項減輕採強行主義，屬必減性
質，而所謂偵查中包括司法警察機關之調查在內。上訴人既於警局初訊時自白行賄不
諱，縱事後翻異其詞，仍應依該條項之規定減輕其刑，原審疏未減輕其刑，不無違誤
。又，上訴人行為後貪污治罪條例業於八十五年十月二十三日修正公布，有關自白行
賄罪之部分，該條例第十一條第三項後段已修正為「減輕或免除其刑」，與修正前之
舊條例比較，顯然較有利於被告。原判決未及併予注及而為新舊法律之比較適用，亦
有欠洽。上訴意旨仍執陳詞否認犯罪，雖無理由。然此為本院得依職權調查之事項，
且此項違誤尚不影響於事實之確定，本院可據以為判決，爰將原判決關於行賄罪刑之
部分撤銷改判，酌情量處如主文第二項所示之刑並宣告褫奪公權一年，扣案之十九萬
四千八百元沒收之，以資糾正。
二關於駁回上訴部分：
按犯肅清煙毒條例之罪者，以地方法院或其分院為初審，高等法院或其分院為終審，
除判處死刑或無期徒刑之罪，應由原法院依職權送最高法院覆判外，被告對終審法院
之判決並無上訴之權，此觀該條例第十六條之規定自明。又犯最重本刑為三年以下有
期徒刑、拘役或專科罰金之罪之案件，經第二審判決者，亦不得上訴於第三審法院，
刑事訴訟法第三百七十六條第一款定有明文。本件上訴人因施用毒品部分，原審係依
肅清煙毒條例第九條第一項判處有期徒刑三年；非法吸用化學合成麻醉藥品部分，又
屬最重本刑為三年以下有期徒刑、拘役或專科罰金之案件，依前開說明，既經第二審
及終審判決自不得上訴於第三審法院。上訴人未聲明對判決之一部上訴，依法視為全
部上訴，則此部分之上訴，顯為法所不許，應予駁回。
據上論結，應依刑事訴訟法第三百九十八條第一款、第三款、第三百九十五條前段，
修正貪污治罪條例第十一條第一項、第二項、第三項後段、第十七條，刑法第二條第
一項前段、第十一條前段、第三十七條第二項、第三十八條第一項第二款，判決如主
文。
中      華      民      國    八十六    年      五      月    二十九    日
                              最高法院刑事第八庭
                                  審判長法官  紀  俊  乾
                                        法官  楊  商  江
                                        法官  黃  正  興
                                        法官  楊  文  翰
                                        法官  陳  正  庸
      右正本證明與原本無異
                                              書  記  官
中      華      民      國    八十六    年      六      月      五      日
